【裁判字號】    95,交上易,177
【裁判日期】    951017
【裁判案由】    過失傷害
【裁判全文】
臺灣高等法院交通法庭判決         95年度交上易字第177號
上  訴  人  臺灣板橋地方法院檢察署檢察官
上  訴  人
即  被  告  甲○○
上列上訴人因過失傷害案件，不服臺灣板橋地方法院94年度交易
字第263號，中華民國95年5月24日第一審判決（起訴案號：臺灣
板橋地方法院檢察署94年度偵字第1250號），提起上訴，本院判
決如下：
    主  文
上訴駁回。
甲○○緩刑肆年。
    事  實
一、甲○○係受僱於三欣交通企業有限公司（下稱「三欣公司」
    ）擔任曳引車司機，平時即以駕駛營業大貨曳引車為業，為
    從事駕駛業務之人。於民國93年5月18日上午11時20分許，
    甲○○駕駛車號8R-242號營業曳引車，沿台北縣三峽鎮○○
    路之內側車道往三峽方向行駛，行至三峽鎮○○路與隆恩街
    交岔口停等紅燈時，適有乙○○（已歿）騎乘車號AQH-473
    號重型機車，亦由復興路之內側車道同向駛至該路口，在上
    開曳引車右前方之機車停等區內停等紅燈。甲○○本應注意
    兩車併行之間隔，並隨時採取必要之安全措施，而依當時天
    氣睛、日間自然光線、柏油路面乾燥、無缺陷、視距良好，
    並無不能注意之情形，竟於綠燈亮起時，疏未注意與在其曳
    引車右前側之車號AQH-473號重型機車保持安全距離，且未
    隨時採取必要之安全措施，即搶先前行超越當時起步較慢左
    腳仍著地之乙○○，致其曳引車之子車右前輪輾壓乙○○之
    左腳掌，乙○○因而受有左下肢挫裂傷併踝部足趾複雜性開
    放性骨折、腓骨開放性骨折、大片皮瓣壞死缺損等傷害，經
    送醫治療後，肢體雖已保存且傷勢亦已恢復，然足踝關節幾
    乎為僵直狀態，而受有左足部機能喪失之重傷害。又甲○○
    於駕車肇事後犯罪未被發覺前，即當場主動向有犯罪偵查權
    限之台北縣政府警察局三峽分局交通分隊員警黃敏忠自首犯
    罪，並接受裁判。
二、案經乙○○訴由台灣板橋地方法院檢察署檢察官偵查起訴。
    理  由
一、訊據被告甲○○於固不否認於上開時地駕駛車號8R-242號營
    業曳引車，於行經台北縣三峽鎮○○路與隆恩街交岔口時，
    其曳引車之子車右前輪輾壓告訴人乙○○之左足，致乙○○
    受有上開重傷害等情，然否認其過失，辯稱：伊當時停等紅
    綠燈，所駕駛之曳引車前後2節相距約6台尺，看到綠燈開始
    向前行駛後，才從後照鏡發現告訴人乙○○所騎乘之重型機
    車正好停放在子母車之連結處，隨即煞車，但子車右前輪已
    經壓到乙○○的左腳，其無法注意到告訴人乙○○所在位置
    當時警察來時，要我們先救人，所以就將車子移到外面的機
    車停等區，事故發生的現場是在內線，並非在機車停等區云
    云。經查：
（一）、證人即告訴人乙○○於原審審理中具結證稱：「我騎乘
        機車先到達三峽復興路、隆恩街口，就在該路口的機車
        停等區等紅燈，當時我沒有注意到被告的曳引車從後方
        開過來，等到變成綠燈時，我的左腳就被該曳引車的子
        車左前輪輾壓，當時我因為停等紅燈，左腳著地支撐，
        所以左腳才被壓到」等語（見原審95年5月11日審理筆
        錄）。而證人即到場處理之員警黃敏忠於原審審理中亦
        證稱：「當時我們到現場看到被告曳引車的位置就如卷
        內照片所示，且在曳引車子車右前輪的輪胎上有發現血
        跡」等語（見原審上開審理筆錄第3至4頁）。再者，告
        訴人乙○○於事故發生後，隨即經救護人員送往亞東醫
        院急救，而承辦警員黃敏忠係前往該院製作談話筆錄，
        告訴人乙○○所述被害情節，均與原審審理中所述一致
        ，此觀之卷附交通事故談話紀錄表即知（見偵查卷第25
        頁），則告訴人乙○○在製作筆錄前均在醫院進行治療
        ，自無可能為因得悉現場照片所示狀態而虛飾車禍發生
        當時之情形，益見告訴人乙○○所言並非子虛。再對照
        現場照片所示，被告所駕駛曳引車之子車右前輪確有擦
        痕及血跡，而告訴人乙○○左腳遭輾壓之血跡位置，則
        係在該路口內內側車道機車停等區右方近分隔島處，此
        觀之卷附照片即明（見偵查卷第32至38頁）。由告訴人
        乙○○係左腳掌受輾壓，顯見其當時左腳係著地之狀態
        ，衡諸一般通常騎乘機車之習慣，僅在行進間暫停時騎
        乘者會以單腳著地，維持機車平衡。倘係被告之曳引車
        先抵達路口停等紅燈，於綠燈亮起起步後，告訴人乙○
        ○始騎乘機車抵達上開路口，則告訴人乙○○當不至以
        單腳著地暫停，自當循綠燈燈號指示前行，而被告之曳
        引車子車亦無輾壓告訴人乙○○左腳掌之理。顯見告訴
        人乙○○所述車禍當時其係在停等區內停等紅燈乙節屬
        實。況且被告於偵查及原審審理中均自承，其抵達該路
        口時，係在機車停等區後方停等紅燈（見偵查卷第78頁
        、原審上開審理筆錄第7頁）。則在該路口綠燈亮起前
        ，被告所駕駛之曳引車與告訴人乙○○所騎乘重型機車
        之相對位置，車號AQH-473號重型機車應在車號8R-242
        號曳引車之右前方。雖被告於原審又辯稱，倘告訴人乙
        ○○所騎乘之機車在其前方，當係其所駕駛之曳引車車
        頭撞及告訴人，而非子車之右前車輪云云。然查，被告
        於偵查中自承，其所駕駛之曳引車，母車向左邊時，子
        車會向右偏，母車向右邊，則子車會向左偏等語（見偵
        查卷第56頁），由被告所駕駛之曳引車與告訴人乙○○
        之重型機車相對位置以觀，既被告曳引車車頭並未撞及
        告訴人乙○○，顯見告訴人乙○○應在該曳引車之右前
        方停等紅燈，而綠燈亮起後，被告曳引車起步，母車通
        過機車停等區，子車卻在停等區處輾及告訴人乙○○之
        左腳，顯係子車右偏所致，足見被告當時所駕駛之曳引
        車母車係略向左偏。被告身為曳引車駕駛，理當考量子
        車之偏向特性而注意與周遭其他車輛保持安全間距，竟
        於該路口綠燈亮起時，為搶先於停等區內之機車起步，
        而略向左方駕駛，始致曳引車之子車右前輪輾壓未及起
        步之告訴人乙○○左腳。由上所述，足見告訴人乙○○
        所言，應可採信。
（二）、雖台灣省台北縣區車輛行車事故鑑定委員會鑑定意見書
        認為，「一乙○○駕駛普通重機車，由車縫中超越且未
        保持安全間隔為肇事原因。二甲○○駕駛營半聯結車無
        肇事因素」等語（見偵查卷第14至15頁）。經台灣省車
        輛行車事故覆議鑑定委員會認定：「意見一文詞應改為
        『乙○○駕駛重機車，疏未判明前方左側全聯結車與右
        側劃分島之安全間隔，為肇事原因』」等語。然觀之上
        述鑑定意見所根據之事實，乃認為「…曾車（指被告所
        駕駛之曳引車）於路口機車停等區後方停等，同向乙○
        ○駕駛重機車，未依標誌之指示由分向島右側繞越，並
        違規於曾車與分隔島中間狹窄間隔處慢慢超越，並停於
        曾車之曳引車右後輪，待燈號變換綠燈曾車起步時，乙
        ○○機車因速度緩慢，行向不穩，左腳伸向地面尋求支
        撐，因兩車間隔狹窄，致左腳掌遭曳引車右後輪輾壓」
        等語（見上開偵查卷第14頁）。然依現場照片所示，告
        訴人乙○○左腳遭輾壓之位置確係在機車停等區內，而
        被告復稱其係在機車停等區後方停等紅燈，且輾壓告訴
        人乙○○左腳者，乃曳引車子車之右前輪，均已如前述
        ，顯見告訴人乙○○於警詢中所稱其在機車停等區右邊
        停等紅燈乙節屬實，上開鑑定報告並未斟酌告訴人乙○
        ○所述情節，顯非可逕採為有利於被告之認定。至告訴
        人乙○○應否依標誌指示由分向島右側繞越乙節，上開
        鑑定意見亦未以此認定告訴人乙○○就此節構成肇事原
        因，況證人黃敏忠於原審審理中亦明確證稱：「路口如
        果有設置機車停等區，表示機車可以直行，並在停等區
        內停等紅燈，如果禁行機車，停止線前方不應該有停等
        區」等語（見原審上開審理筆錄第4頁）。則告訴人乙
        ○○在三峽鎮○○路之內側車道直行並在停等區內停等
        紅燈，自無何違規可言，更無因此構成本件肇事之過失
        。
（三）、按汽車行駛時，駕駛人應注意車前狀況及兩車併行之間
        隔，並隨時採取必要之安全措施，道路交通安全規則第
        94條第3項定有明文。而被告考領有職業客車之駕駛執
        照，並受僱於三欣公司駕駛營業大貨曳引車乙節，有駕
        駛執照及行照影本各1件在卷可查（見偵查卷第62頁）
        ，是被告對於上開規定應知之甚詳，駕車時本應具有上
        揭注意義務，又依當時客觀情形天氣晴、日間自然光線
        、柏油路面乾燥、無缺陷、視距良好，已如前述，並無
        不能注意之情形，竟疏未注意保持兩車併行之間隔，搶
        先起步，因而肇事導致告訴人乙○○受有前揭傷害，被
        告就本件告訴人乙○○所受傷害具有過失，堪予認定。
        是被告上開所辯，並非可採。
（四）、末按毀敗一肢以上之機能之傷害，為重傷，刑法第10
        條第4項第4款定有明文。查告訴人乙○○因本件道路交
        通事故受有左下肢挫裂傷併踝部足趾複雜性開放性骨折
        、腓骨開放性骨折、大片皮瓣壞死缺損等傷害，經送醫
        治療後，肢體雖已保存且傷勢亦已恢復，然足踝關節幾
        乎為僵直狀態，而受有左足部機能喪失等情，有亞東紀
        念醫院診斷證明書及該院94年10月25日回函暨所附病歷
        影本1件附卷可參（見偵查卷第46頁及本院卷第12頁）
        。足徵告訴人乙○○其左足部行走及站立之功能業已喪
        失，依前開規定，顯見告訴人係受有已毀敗一肢機能之
        重傷害。
（五）、綜上，本件事證明確，被告犯行洵堪認定。
二、被告甲○○係受僱於三欣公司之曳引車司機，平時以駕駛營
    業大貨曳引車為業，於上揭時、地駕駛車號8R-242號營業曳
    引車載運公司資材正欲返回台南，亦有資材出廠證1紙在卷
    可查（見偵查卷第44頁），自屬從事駕駛業務之人。核被告
    所為，係犯刑法第284條第2項後段之業務過失致人重傷害罪
    。公訴意旨誤認被告係犯同條第2項前段之業務過失傷害罪
    ，尚有誤會，應予敘明。又被告於駕車肇事後，犯罪未被發
    覺前，即向有犯罪偵查權限之台北縣政府警察局三峽分局交
    通分隊員警黃敏忠自首犯罪，並接受裁判，有台北縣政府警
    察局三峽分局道路交通事故肇事人自首情形記錄表可參，應
    依刑法第62條前段減輕其刑。
三、原審因依刑法第284條第2項後段、第62條前段、（修正前）
    第41條第1項前段，罰金罰鍰提高標準條例第1條前段、第2
    條規定，並審酌被告並無前科紀錄，且自71年間考領執業聯
    結車駕駛執照以來，並無其他業務過失傷害前科，此有本院
    被告前案紀錄表1件在卷可佐，素行堪稱良好，然其本應注
    意兩車併行距離，竟疏未注意而致子車輾壓告訴人乙○○之
    左腳掌，致乙○○受有左足機能喪失之重傷害，損害程度甚
    鉅，與被告坦承多數犯行，然未能與告訴人乙○○達成和解
    之犯後態度等一切情狀，以被告從事業務之人，因業務上之
    過失傷害人致重傷，處有期徒刑6月，並諭知易科罰金之折
    算標準。其認事用法，洵無不當，量刑亦屬妥適；雖行為後
    法律有變更者，適用行為時之法律。但行為後之法律有利於
    行為人者，適用最有利於行為人之法律，刑法第2條第1項定
    有明文，而被告於犯罪時之刑法第41條第1項前段規定：「
    犯最重本刑為5年以下有期徒刑以下之刑之罪，而受6個月以
    下有期徒刑或拘役之宣告，因身體、教育、職業、家庭之關
    係或其他正當事由，執行顯有困難者，得以1元以上3元以下
    折算1日，易科罰金。」，又被告行為時之易科罰金折算標
    準，修正前罰金罰鍰提高標準條例第2條前段（現已刪除）
    規定，就其原定數額提高為100倍折算1日，則本件被告行為
    時之易科罰金折算標準，應以銀元300元折算1日，經折算為
    新臺幣後，應以新臺幣900元折算為1日。惟95年7月1日修正
    公布施行之刑法第41條第1項前段則規定：「犯最重本刑為5
    年以下有期徒刑以下之刑之罪，而受6個月以下有期徒刑或
    拘役之宣告者，得以新臺幣1千元、2千元或3千元折算1日，
    易科罰金。」比較修正前後之易科罰金折算標準，以95年7
    月1日修正公布施行前之規定，較有利於被告，則應依刑法
    第2條第1項前段，適用修正前刑法第41條第1項前段規定，
    定其折算標準。原判決雖未及比較適用，然上訴本院後，經
    比較新舊法，行為後之法律並非較有利於行為人，仍應適用
    行為時法，則原判決適用行為時法即無不當，自不構成撤銷
    之原因，本件被告及檢察官上訴指摘原判決不當，為無理由
    ，均應予駁回。
四、末查，被告已向被害人支付新台幣95萬元，有和解書1紙在
    卷足憑，且其未曾因故意犯罪受有期徒刑以上刑之宣告者已
    如前述，經此偵審程序之進行，當知警惕，無再犯之虞，本
    院認所宣告之刑，以暫不執行為適當，因併予宣告緩刑4年
    ，以啟自新。
據上論斷，應依刑事訴訟法第368條，刑法第74條第1項第1款，
判決如主文。
本案經檢察官邱美育到庭執行職務。
中    華    民    國    95    年    10    月    17    日
                  交通法庭審判長法  官  鄭文肅
                                法  官  陳國文
                                法  官  江國華
以上正本證明與原本無異。
不得上訴。
                                書記官  陳玉嬋
中    華    民    國    95    年    10    月    19    日
附錄本案論罪科刑法條全文：
中華民國刑法第284條
因過失傷害人者，處六月以下有期徒刑、拘役或五百元以下罰金
，致重傷者，處一年以下有期徒刑、拘役或五百元以下罰金。
從事業務之人，因業務上之過失傷害人者，處一年以下有期徒刑
、拘役或一千元以下罰金，致重傷者，處三年以下有期徒刑、拘
役或二千元以下罰金。


司法院資訊處製作；財團法人民間司法改革基金會備份。
